ACORDAO-COMPLETO-2440991

ACÓRDÃO 5033/2021 ATA 9/2021 - SEGUNDA CÂMARA

VISTOS, relatados e discutidos estes autos de pensões militares concedidas pelo Comando da Aeronáutica às beneficiárias acima indicadas;
ACORDAM os Ministros do Tribunal de Contas da União, reunidos em sessão da 2ª Câmara, diante das razões expostas pelo Relator, com fundamento no art. 71, inciso III, da Constituição Federal e nos arts. 1º, inciso V, 39, inciso II, e 45 da Lei 8.443/1992, em:
9.1. considerar legais os atos de concessão de pensões de Ana de Oliveira Marques (XXX.011.512-XX) ; Celia Pereira Fernandes (XXX.493.707-XX) ; Cintia Mara Silva de Oliveira (XXX.545.278-XX) ; Denise Carvalho da Silva (XXX.613.718-XX) ; Fatima Pereira Lopes Salles (XXX.712.437-XX) ; Heitor de Lima Florencio (XXX.950.798-XX) ; Ione Nunes dos Santos (XXX.317.610-XX) ; Katia Pereira Lopes Salles (XXX.521.617-XX) ; Maria de Lourdes Pereira dos Santos (XXX.957.104-XX) ; Osvaldina Roque Bento Fernandes (XXX.499.037-XX) ; Pedro Henrique Tavares Bonk Guerra (XXX.591.939-XX) ; Renan de Lima Florencio (XXX.950.898-XX) ; Sandra Regina Fernandes da Silva (XXX.822.197-XX) ; Tereza Cristina Prudencio de Carvalho (XXX.467.044-XX) .	
9.2. considerar ilegal o ato de concessão da pensão de Magali Pinto Costa (XXX.995.067-XX) , recusando o registro;
9.3. dispensar o ressarcimento das quantias indevidamente recebidas de boa-fé pela interessada, consoante o disposto no Enunciado 106 da Súmula da Jurisprudência do TCU;
9.4. determinar ao Comando da Aeronáutica que:
9.4.1. faça cessar, no prazo de 15 (quinze) dias, contado a partir da ciência desta deliberação, os pagamentos decorrentes do ato impugnado, sob pena de responsabilidade solidária da autoridade administrativa omissa, consoante disposto nos arts. 71, inciso IX, da Constituição Federal, e 262 do Regimento Interno desta Corte;
9.4.2. emita, no prazo de 30 (trinta) dias, novo ato de concessão da pensão de Magali Pinto Costa (XXX.995.067-XX) , com fulcro no art. 19, §3º, da Instrução Normativa 78/2018, escoimado da irregularidade verificada;
9.4.3. comunique à interessada sobre o teor desta decisão, alertando-a de que o efeito suspensivo proveniente da interposição de eventuais recursos não a eximirá da obrigação de devolver os valores percebidos indevidamente após a notificação do presente acórdão, caso os recursos não sejam providos;
9.5. determinar à Secretaria de Fiscalização de Pessoal que monitore o cumprimento das medidas indicadas no subitem 9.4., representando a este Tribunal, caso necessário.

Atos de Pensão militar enviados ao TCU pela unidade de controle interno Centro de Controle Interno da Aeronáutica, para fins de análise e julgamento

Segunda Câmara

Comando da Aeronáutica.

3. Interessados/Responsáveis:
3.1. Interessados: Ana de Oliveira Marques (XXX.011.512-XX); Celia Pereira Fernandes (XXX.493.707-XX); Cintia Mara Silva de Oliveira (XXX.545.278-XX); Denise Carvalho da Silva (XXX.613.718-XX); Fatima Pereira Lopes Salles (XXX.712.437-XX); Heitor de Lima Florencio (XXX.950.798-XX); Ione Nunes dos Santos (XXX.317.610-XX); Katia Pereira Lopes Salles (XXX.521.617-XX); Magali Pinto Costa (XXX.995.067-XX); Maria de Lourdes Pereira dos Santos (XXX.957.104-XX); Osvaldina Roque Bento Fernandes (XXX.499.037-XX); Pedro Henrique Tavares Bonk Guerra (XXX.591.939-XX); Renan de Lima Florencio (XXX.950.898-XX); Sandra Regina Fernandes da Silva (XXX.822.197-XX); Tereza Cristina Prudencio de Carvalho (XXX.467.044-XX).

13.1. Ministros presentes: Bruno Dantas (Presidente), Augusto Nardes, Aroldo Cedraz (Relator) e Raimundo Carreiro.
13.2. Ministro-Substituto presente: André Luís de Carvalho.

AROLDO CEDRAZ

Transcrevo abaixo a instrução de Secretaria de Fiscalização de Pessoal - Sefip, peça 12, que obteve anuência de seus dirigentes, peça 13.
"Trata-se de atos de pensão militar, submetidos, para fins de registro, à apreciação do Tribunal de Contas da União (TCU) , de acordo com o art. 71, inciso III, da Constituição Federal.  Os atos foram cadastrados e disponibilizados ao TCU por intermédio do Sistema e-Pessoal, na forma do art. 2º e 4º da Instrução Normativa TCU 78/2018.
Os atos desse processo pertencem às seguintes unidades:
Unidade emissora: MINISTÉRIO DA DEFESA-COMANDO DA AERONÁUTICA (VINCULADOR) .
Unidade cadastradora:  MINISTÉRIO DA DEFESA-COMANDO DA AERONÁUTICA (VINCULADOR) .
Subunidade cadastradora: DIRETORIA DE ADMINISTRAÇÃO DE PESSOAL - SDIP.
EXAME TÉCNICO
Procedimentos aplicados
Os procedimentos para exame, apreciação e registro de atos de pessoal encontram-se estabelecidos na Instrução Normativa TCU 78/2018 e na Resolução TCU 206/2007. Essas normas dispõem que os atos de pessoal disponibilizados por meio do e-Pessoal devem ser submetidos previamente a críticas automatizadas, com base em parâmetros predefinidos.
As críticas das informações cadastradas na etapa de coleta do ato foram elaboradas e validadas levando-se em conta as peculiaridades de cada ato. Os itens verificados nessa etapa são inerentes a dados cadastrais, fundamentos legais, mapa de tempo, ficha financeira, assim como eventuais ocorrências de acumulação. Trata-se de verificações abrangentes, minuciosas e precisas e sem a necessidade de ação humana e, portanto, menos suscetível a falhas. As críticas aplicadas estão discriminadas no sistema, no Menu e-Pessoal, opção "Crítica", que podem ser acessadas mediante concessão de perfil específico a servidores do TCU responsáveis pela análise.
Além das críticas automatizadas, há verificação humana adicional no caso de haver alertas do sistema ou informações não formatadas, como esclarecimentos do gestor ou do controle interno.  
As críticas também consideram os registros do Sistema Integrado de Administração de Recursos Humanos (Siape) . O Siape disponibiliza informações atualizadas sobre as parcelas que integram os proventos, diferentemente, portanto, do e-Pessoal, que informa as parcelas no momento do registro do ato. 
Essa confrontação com o Siape fornece uma visão atual e verdadeira da situação, o que permite descaracterizar irregularidades e inconsistências que, embora constantes do e-Pessoal, já foram corrigidas.
As verificações detectadas nos atos encontram-se discriminadas na aba de pendências de cada ato no sistema e-Pessoal, bem como nos espelhos dos atos contemplados por esta instrução.
Exame das Constatações
Ato: 43769/2019 - Interessado: PEDRO PRUDENCIO DE CARVALHO - CPF: XXX.296.204-XX
Beneficiário: TEREZA CRISTINA PRUDENCIO DE CARVALHO - CPF: XXX.467.044-XX - Filho (a) 
Parecer do Controle Interno: considerar o ato Legal.
Por intermédio de análises realizadas por esta Unidade Técnica no presente ato, não se constatou irregularidade que obste a chancela pela legalidade.
Encaminhamento do ato: 
Considerar LEGAL e conceder registro do ato de PEDRO PRUDENCIO DE CARVALHO. 
Ato: 44812/2019 - Interessado: MARCELO DE JESUS FLORENCIO - CPF: XXX.967.308-XX
Beneficiários: RENAN DE LIMA FLORENCIO - CPF: XXX.950.898-XX - Filho (a) e HEITOR DE LIMA FLORENCIO - CPF: XXX.950.798-XX - Filho (a) 
Parecer do Controle Interno: considerar o ato Legal.
Por intermédio de análises realizadas por esta Unidade Técnica no presente ato, não se constatou irregularidade que obste a chancela pela legalidade.
Encaminhamento do ato: 
Considerar LEGAL e conceder registro do ato de MARCELO DE JESUS FLORENCIO. 
Ato: 46288/2019 - Interessado: JOB LOPES SALLES - CPF: XXX.477.177-XX
Beneficiários: KATIA PEREIRA LOPES SALLES - CPF: XXX.521.617-XX - Filho (a) e FATIMA PEREIRA LOPES SALLES - CPF: XXX.712.437-XX - Filho (a) 
Parecer do Controle Interno: considerar o ato Legal.
Por intermédio de análises realizadas por esta Unidade Técnica no presente ato, não se constatou irregularidade que obste a chancela pela legalidade.
Encaminhamento do ato: 
Considerar LEGAL e conceder registro do ato de JOB LOPES SALLES. 
Ato: 47285/2019 - Interessado: GERCINO TAVARES GUERRA - CPF: XXX.682.309-XX
Beneficiário: PEDRO HENRIQUE TAVARES BONK GUERRA - CPF: XXX.591.939-XX - Filho (a) 
Parecer do Controle Interno: considerar o ato Legal.
Por intermédio de análises realizadas por esta Unidade Técnica no presente ato, não se constatou irregularidade que obste a chancela pela legalidade.
Encaminhamento do ato: 
Considerar LEGAL e conceder registro do ato de GERCINO TAVARES GUERRA. 
Ato: 47352/2019 - Interessado: RIVAIL JORGE COSTA - CPF: XXX.293.167-XX
Beneficiário: MAGALI PINTO COSTA - CPF: XXX.995.067-XX - Cônjuge
Parecer do Controle Interno: considerar o ato Legal.
Por intermédio de análises realizadas por esta Unidade Técnica no presente ato, não se constatou irregularidade que obste a chancela pela legalidade.
Encaminhamento do ato: 
Considerar LEGAL e conceder registro do ato de RIVAIL JORGE COSTA. 
Ato: 47393/2019 - Interessado: VALDIR CAVALCANTI DOS SANTOS - CPF: XXX.082.844-XX
Beneficiário: MARIA DE LOURDES PEREIRA DOS SANTOS - CPF: XXX.957.104-XX - Cônjuge
Parecer do Controle Interno: considerar o ato Legal.
Por intermédio de análises realizadas por esta Unidade Técnica no presente ato, não se constatou irregularidade que obste a chancela pela legalidade.
Encaminhamento do ato: 
Considerar LEGAL e conceder registro do ato de VALDIR CAVALCANTI DOS SANTOS. 
Ato: 47603/2019 - Interessado: SERGIO MARINO DOS SANTOS - CPF: XXX.667.750-XX
Beneficiário: IONE NUNES DOS SANTOS - CPF: XXX.317.610-XX - Cônjuge
Parecer do Controle Interno: considerar o ato Legal.
Por intermédio de análises realizadas por esta Unidade Técnica no presente ato, não se constatou irregularidade que obste a chancela pela legalidade.
Encaminhamento do ato: 
Considerar LEGAL e conceder registro do ato de SERGIO MARINO DOS SANTOS. 
Ato: 49744/2019 - Interessado: CARLOS MARQUES - CPF: XXX.699.132-XX
Beneficiário: ANA DE OLIVEIRA MARQUES - CPF: XXX.011.512-XX - Cônjuge
Parecer do Controle Interno: considerar o ato Legal.
Por intermédio de análises realizadas por esta Unidade Técnica no presente ato, não se constatou irregularidade que obste a chancela pela legalidade.
Encaminhamento do ato: 
Considerar LEGAL e conceder registro do ato de CARLOS MARQUES. 
Ato: 49904/2019 - Interessado: JOSE DARCY DA SILVA - CPF: XXX.257.448-XX
Beneficiários: CINTIA MARA SILVA DE OLIVEIRA - CPF: XXX.545.278-XX - Filho (a) e DENISE CARVALHO DA SILVA - CPF: XXX.613.718-XX - Filho (a) 
Parecer do Controle Interno: considerar o ato Legal.
Por intermédio de análises realizadas por esta Unidade Técnica no presente ato, não se constatou irregularidade que obste a chancela pela legalidade.
Encaminhamento do ato: 
Considerar LEGAL e conceder registro do ato de JOSE DARCY DA SILVA. 
Ato: 50491/2019 - Interessado: DANIEL FERNANDES - CPF: XXX.270.507-XX
Beneficiários: SANDRA REGINA FERNANDES DA SILVA - CPF: XXX.822.197-XX - Filho (a) ; OSVALDINA ROQUE BENTO FERNANDES - CPF: XXX.499.037-XX - Cônjuge e CELIA PEREIRA FERNANDES - CPF: XXX.493.707-XX - Filho (a) 
Parecer do Controle Interno: considerar o ato Legal.
Por intermédio de análises realizadas por esta Unidade Técnica no presente ato, não se constatou irregularidade que obste a chancela pela legalidade.
Encaminhamento do ato: 
Considerar LEGAL e conceder registro do ato de DANIEL FERNANDES. 
CONCLUSÃO
A abrangência e a profundidade das verificações levadas a efeito fundamentam convicção de que os atos 46288/2019, 47393/2019, 49744/2019, 50491/2019, 47603/2019, 47285/2019, 43769/2019, 49904/2019, 47352/2019 e 44812/2019 podem ser apreciados pela legalidade, em razão de não terem sido encontradas irregularidades nos atos, de acordo com o item Exame das Constatações desta instrução.
PROPOSTA DE ENCAMINHAMENTO
Ante o exposto, com fundamento no art. 71, inciso III, da Constituição Federal, no art. 1º, inciso V, e art. 39, incisos I e II, da Lei 8.443/1992, no art. 260 do Regimento Interno do Tribunal de Contas da União, propõe-se: 
Considerar  LEGAIS e conceder o registro dos atos de JOB LOPES SALLES, VALDIR CAVALCANTI DOS SANTOS, CARLOS MARQUES, DANIEL FERNANDES, SERGIO MARINO DOS SANTOS, GERCINO TAVARES GUERRA, PEDRO PRUDENCIO DE CARVALHO, JOSE DARCY DA SILVA, RIVAIL JORGE COSTA e MARCELO DE JESUS FLORENCIO.
Anexo I - Dados do Ato
Ato: 43769/2019 - servidor/instituidor: PEDRO PRUDENCIO DE CARVALHO - CPF: XXX.296.204-XX 
Cargo: 3º Sargento - Matrícula no órgão 074833-1 - 09/07/2006
Fundamento: PMIL-1 - Pensão militar correspondente ao soldo do posto ou graduação de contribuição do militar, desde que satisfeitas condições necessárias.
Pensionistas
TEREZA CRISTINA PRUDENCIO DE CARVALHO - CPF: XXX.467.044-XX - Filho (a) 
Sexo: Feminino - Dt.Nasc.: 01/07/1960
Início: 15/03/2017 - Término: 
Fundamento da pensão: BPMIL-1 - Pensão militar de segunda ordem de prioridade para filha. (No caso em que o instituidor optou pela contribuição adicional para a Pensão Militar, no valor de 1,5% (um e meio por cento) sobre as parcelas que compõem a remuneração ou os proventos) .
Parecer do Controle Interno: Legal
Atos com o mesmo CPF
	Num. ato
	Tipo
	UJ
	Cargo
	Jornada
	Dt.inicial
	Dt.final
	TC
	Julgamento

	43207/2019
	Pensão militar
	MINISTÉRIO DA DEFESA-COMANDO DA AERONÁUTICA (VINCULADOR) 
	3º Sargento
		09/07/2006
			
	SISAC-10714952-07-2009-000608-0
	CONCESSÃO DE REFORMA
		TERCEIRO SARGENTO (AER.) 
		14/04/1977
		Processo 031.704/2014-0
	PREJUDICADO POR PERDA DE OBJETO

	SISAC-10714944-08-2009-000121-2
	CONCESSÃO DE PENSÃO MILITAR
		TERCEIRO SARGENTO (AER.) 
		09/07/2006
		Processo 011.444/2017-7
	PREJUDICADO POR PERDA DE OBJETO

Ato: 44812/2019 - servidor/instituidor: MARCELO DE JESUS FLORENCIO - CPF: XXX.967.308-XX 
Cargo: 2º Sargento - Matrícula no órgão 209402-9 - 19/12/2005
Fundamento: PMIL-1 - Pensão militar correspondente ao soldo do posto ou graduação de contribuição do militar, desde que satisfeitas condições necessárias.
Pensionistas
RENAN DE LIMA FLORENCIO - CPF: XXX.950.898-XX - Filho (a) 
Sexo: Masculino - Dt.Nasc.: 10/08/1996
Início: 26/05/2007 - Término: 09/08/2020
Fundamento da pensão: BPMIL-14 - Pensão militar de primeira ordem de prioridade para filho (a) ou enteado (a) estudante universitário (a) .
Parecer do Controle Interno: Legal
HEITOR DE LIMA FLORENCIO - CPF: XXX.950.798-XX - Filho (a) 
Sexo: Masculino - Dt.Nasc.: 03/03/2004
Início: 26/05/2007 - Término: 02/03/2025
Fundamento da pensão: BPMIL-13 - Pensão militar de primeira ordem de prioridade para filho (a) ou enteado (a) menor.
Parecer do Controle Interno: Legal
Atos com o mesmo CPF
	Num. ato
	Tipo
	UJ
	Cargo
	Jornada
	Dt.inicial
	Dt.final
	TC
	Julgamento

	SISAC-10714944-08-2007-000184-5
	CONCESSÃO DE PENSÃO MILITAR
		SEGUNDO SARGENTO (AER.) 
		19/12/2005
		Processo 025.254/2011-1
	LEGAL

Ato: 46288/2019 - servidor/instituidor: JOB LOPES SALLES - CPF: XXX.477.177-XX 
Cargo: Suboficial - Matrícula no órgão 700994-1 - 08/02/1995
Fundamento: PMIL-1 - Pensão militar correspondente ao soldo do posto ou graduação de contribuição do militar, desde que satisfeitas condições necessárias.
Pensionistas
KATIA PEREIRA LOPES SALLES - CPF: XXX.521.617-XX - Filho (a) 
Sexo: Feminino - Dt.Nasc.: 24/12/1956
Início: 20/08/2017 - Término: 
Fundamento da pensão: BPMIL-1 - Pensão militar de segunda ordem de prioridade para filha. (No caso em que o instituidor optou pela contribuição adicional para a Pensão Militar, no valor de 1,5% (um e meio por cento) sobre as parcelas que compõem a remuneração ou os proventos) .
Parecer do Controle Interno: Legal
FATIMA PEREIRA LOPES SALLES - CPF: XXX.712.437-XX - Filho (a) 
Sexo: Feminino - Dt.Nasc.: 27/04/1954
Início: 20/08/2017 - Término: 
Fundamento da pensão: BPMIL-1 - Pensão militar de segunda ordem de prioridade para filha. (No caso em que o instituidor optou pela contribuição adicional para a Pensão Militar, no valor de 1,5% (um e meio por cento) sobre as parcelas que compõem a remuneração ou os proventos) .
Parecer do Controle Interno: Legal
Atos com o mesmo CPF
	Num. ato
	Tipo
	UJ
	Cargo
	Jornada
	Dt.inicial
	Dt.final
	TC
	Julgamento

	SISAC-10714944-08-2012-001063-0
	CONCESSÃO DE PENSÃO MILITAR
		SUBOFICIAL (AER.) 
		08/02/1995
		Processo 002.009/2018-8
	PREJUDICADO POR PERDA DE OBJETO

	SISAC-10714952-07-2013-002201-3
	CONCESSÃO DE REFORMA
		SUBOFICIAL (AER.) 
		12/11/1980
			
Ato: 47285/2019 - servidor/instituidor: GERCINO TAVARES GUERRA - CPF: XXX.682.309-XX 
Cargo: 3º Sargento - Matrícula no órgão 346225-0 - 20/03/2017
Fundamento: PMIL-1 - Pensão militar correspondente ao soldo do posto ou graduação de contribuição do militar, desde que satisfeitas condições necessárias.
Pensionistas
PEDRO HENRIQUE TAVARES BONK GUERRA - CPF: XXX.591.939-XX - Filho (a) 
Sexo: Masculino - Dt.Nasc.: 01/08/2002
Início: 20/03/2017 - Término: 31/07/2023
Fundamento da pensão: BPMIL-13 - Pensão militar de primeira ordem de prioridade para filho (a) ou enteado (a) menor.
Parecer do Controle Interno: Legal
Atos com o mesmo CPF
Não foram encontrados no Sisac ou e-Pessoal atos com o mesmo CPF do servidor instituidor.
Ato: 47352/2019 - servidor/instituidor: RIVAIL JORGE COSTA - CPF: XXX.293.167-XX 
Cargo: Major - Matrícula no órgão 010645-3 - 12/12/2014
Fundamento: PMIL-1 - Pensão militar correspondente ao soldo do posto ou graduação de contribuição do militar, desde que satisfeitas condições necessárias.
Pensionistas
MAGALI PINTO COSTA - CPF: XXX.995.067-XX - Cônjuge
Sexo: Feminino - Dt.Nasc.: 08/07/1948
Início: 12/12/2014 - Término: 
Fundamento da pensão: BPMIL-10 - Pensão militar de primeira ordem de prioridade para cônjuge.
Parecer do Controle Interno: Legal
Atos com o mesmo CPF
	Num. ato
	Tipo
	UJ
	Cargo
	Jornada
	Dt.inicial
	Dt.final
	TC
	Julgamento

	SISAC-10714952-07-2008-000017-8
	CONCESSÃO DE REFORMA
		MAJOR (AER.) 
		27/01/2007
			
	SISAC-10714952-07-2011-011005-7
	CONCESSÃO DE REFORMA
		MAJOR (AER.) 
		27/01/2007
		Processo 011.475/2017-0
	PREJUDICADO POR PERDA DE OBJETO

Ato: 47393/2019 - servidor/instituidor: VALDIR CAVALCANTI DOS SANTOS - CPF: XXX.082.844-XX 
Cargo: Suboficial - Matrícula no órgão 070827-5 - 20/02/2016
Fundamento: PMIL-1 - Pensão militar correspondente ao soldo do posto ou graduação de contribuição do militar, desde que satisfeitas condições necessárias.
Pensionistas
MARIA DE LOURDES PEREIRA DOS SANTOS - CPF: XXX.957.104-XX - Cônjuge
Sexo: Feminino - Dt.Nasc.: 04/11/1959
Início: 20/02/2016 - Término: 
Fundamento da pensão: BPMIL-10 - Pensão militar de primeira ordem de prioridade para cônjuge.
Parecer do Controle Interno: Legal
Atos com o mesmo CPF
Não foram encontrados no Sisac ou e-Pessoal atos com o mesmo CPF do servidor instituidor.
Ato: 47603/2019 - servidor/instituidor: SERGIO MARINO DOS SANTOS - CPF: XXX.667.750-XX 
Cargo: 1º Sargento - Matrícula no órgão 054269-5 - 21/07/2013
Fundamento: PMIL-1 - Pensão militar correspondente ao soldo do posto ou graduação de contribuição do militar, desde que satisfeitas condições necessárias.
Pensionistas
IONE NUNES DOS SANTOS - CPF: XXX.317.610-XX - Cônjuge
Sexo: Feminino - Dt.Nasc.: 29/01/1937
Início: 21/07/2013 - Término: 
Fundamento da pensão: BPMIL-10 - Pensão militar de primeira ordem de prioridade para cônjuge.
Parecer do Controle Interno: Legal
Atos com o mesmo CPF
	Num. ato
	Tipo
	UJ
	Cargo
	Jornada
	Dt.inicial
	Dt.final
	TC
	Julgamento

	SISAC-10714952-07-2001-010473-5
	CONCESSÃO DE REFORMA
		PRIMEIRO SARGENTO (AER.) 
		29/05/1994
		Processo 001.405/2002-0
	LEGAL

Ato: 49744/2019 - servidor/instituidor: CARLOS MARQUES - CPF: XXX.699.132-XX 
Cargo: Suboficial - Matrícula no órgão 035126-1 - 26/08/2012
Fundamento: PMIL-1 - Pensão militar correspondente ao soldo do posto ou graduação de contribuição do militar, desde que satisfeitas condições necessárias.
Pensionistas
ANA DE OLIVEIRA MARQUES - CPF: XXX.011.512-XX - Cônjuge
Sexo: Feminino - Dt.Nasc.: 26/07/1940
Início: 26/08/2012 - Término: 
Fundamento da pensão: BPMIL-10 - Pensão militar de primeira ordem de prioridade para cônjuge.
Parecer do Controle Interno: Legal
Atos com o mesmo CPF
Não foram encontrados no Sisac ou e-Pessoal atos com o mesmo CPF do servidor instituidor.
Ato: 49904/2019 - servidor/instituidor: JOSE DARCY DA SILVA - CPF: XXX.257.448-XX 
Cargo: 2º Sargento - Matrícula no órgão 081974-3 - 08/05/2004
Fundamento: PMIL-1 - Pensão militar correspondente ao soldo do posto ou graduação de contribuição do militar, desde que satisfeitas condições necessárias.
Pensionistas
CINTIA MARA SILVA DE OLIVEIRA - CPF: XXX.545.278-XX - Filho (a) 
Sexo: Feminino - Dt.Nasc.: 18/10/1969
Início: 17/10/2017 - Término: 
Fundamento da pensão: BPMIL-1 - Pensão militar de segunda ordem de prioridade para filha. (No caso em que o instituidor optou pela contribuição adicional para a Pensão Militar, no valor de 1,5% (um e meio por cento) sobre as parcelas que compõem a remuneração ou os proventos) .
Parecer do Controle Interno: Legal
DENISE CARVALHO DA SILVA - CPF: XXX.613.718-XX - Filho (a) 
Sexo: Feminino - Dt.Nasc.: 08/12/1965
Início: 17/10/2017 - Término: 
Fundamento da pensão: BPMIL-1 - Pensão militar de segunda ordem de prioridade para filha. (No caso em que o instituidor optou pela contribuição adicional para a Pensão Militar, no valor de 1,5% (um e meio por cento) sobre as parcelas que compõem a remuneração ou os proventos) .
Parecer do Controle Interno: Legal
Atos com o mesmo CPF
	Num. ato
	Tipo
	UJ
	Cargo
	Jornada
	Dt.inicial
	Dt.final
	TC
	Julgamento

	38183/2019
	Pensão militar
	MINISTÉRIO DA DEFESA-COMANDO DA AERONÁUTICA (VINCULADOR) 
	2º Sargento
		08/05/2004
			
Ato: 50491/2019 - servidor/instituidor: DANIEL FERNANDES - CPF: XXX.270.507-XX 
Cargo: 3º Sargento - Matrícula no órgão 083190-5 - 15/07/2015
Fundamento: PMIL-1 - Pensão militar correspondente ao soldo do posto ou graduação de contribuição do militar, desde que satisfeitas condições necessárias.
Pensionistas
SANDRA REGINA FERNANDES DA SILVA - CPF: XXX.822.197-XX - Filho (a) 
Sexo: Feminino - Dt.Nasc.: 26/11/1957
Início: 15/07/2015 - Término: 
Fundamento da pensão: BPMIL-1 - Pensão militar de segunda ordem de prioridade para filha. (No caso em que o instituidor optou pela contribuição adicional para a Pensão Militar, no valor de 1,5% (um e meio por cento) sobre as parcelas que compõem a remuneração ou os proventos) .
Parecer do Controle Interno: Legal
OSVALDINA ROQUE BENTO FERNANDES - CPF: XXX.499.037-XX - Cônjuge
Sexo: Feminino - Dt.Nasc.: 25/07/1938
Início: 15/07/2015 - Término: 
Fundamento da pensão: BPMIL-10 - Pensão militar de primeira ordem de prioridade para cônjuge.
Parecer do Controle Interno: Legal
CELIA PEREIRA FERNANDES - CPF: XXX.493.707-XX - Filho (a) 
Sexo: Feminino - Dt.Nasc.: 22/03/1974
Início: 15/07/2015 - Término: 
Fundamento da pensão: BPMIL-1 - Pensão militar de segunda ordem de prioridade para filha. (No caso em que o instituidor optou pela contribuição adicional para a Pensão Militar, no valor de 1,5% (um e meio por cento) sobre as parcelas que compõem a remuneração ou os proventos) .
Parecer do Controle Interno: Legal
Atos com o mesmo CPF
Não foram encontrados no Sisac ou e-Pessoal atos com o mesmo CPF do servidor instituidor.
Anexo II - Detalhamento das inconsistências encontradas 
Quadro resumo de ocorrências
	Núm.ato
	Nome instituidor
	Regime jurídico
	Propostas de mérito
	Inconsistências encontradas
	Qtde incon.

				Controle interno
	Sefip/
TCU
		
	43769/2019
	PEDRO PRUDENCIO DE CARVALHO
		Legal
	Legal
	-
	-

	44812/2019
	MARCELO DE JESUS FLORENCIO
		Legal
	Legal
	-
	-

	46288/2019
	JOB LOPES SALLES
		Legal
	Legal
	-
	-

	47285/2019
	GERCINO TAVARES GUERRA
		Legal
	Legal
	-
	-

	47352/2019
	RIVAIL JORGE COSTA
		Legal
	Legal
	-
	-

	47393/2019
	VALDIR CAVALCANTI DOS SANTOS
		Legal
	Legal
	-
	-

	47603/2019
	SERGIO MARINO DOS SANTOS
		Legal
	Legal
	-
	-

	49744/2019
	CARLOS MARQUES
		Legal
	Legal
	-
	-

	49904/2019
	JOSE DARCY DA SILVA
		Legal
	Legal
	-
	-

	50491/2019
	DANIEL FERNANDES
		Legal
	Legal
	-
	-

2.	Transcrevo abaixo o parecer da lavra do Procurador Rodrigo Medeiros de Lima, em que discorda parcialmente da Sefip, peça 15. 
	"Trata-se de processo consolidado com 10 atos de pensões militares concedidas pelo Ministério da Defesa - Comando da Aeronáutica.
2.	Em pareceres uniformes, a Secretaria de Fiscalização de Pessoal (Sefip) propôs a legalidade e registro dos atos (peças 12-13) .
3.	O ato de peça 5 trata da pensão militar instituída por Rivail Jorge Costa em favor de Magali Pinto Costa, habilitada à pensão na condição de cônjuge. Ocorre que o militar ocupava na ativa, o posto de Major, e foi transferido para a reserva remunerada em 10/8/1992, quando contava com 31 anos, 6 meses e 18 dias de serviço. Em razão disso, os proventos da reserva passaram a ser calculados tendo por referência o posto de Tenente Coronel, com fundamento no art. 50, inciso II, da Lei 6.880/1980.
4.	Em 27/1/2007, o militar foi reformado e os proventos passaram a ser calculados com base no posto de Coronel, por ter sido considerado definitivamente incapaz para o serviço ativo das Forças Armadas em face de invalidez permanente decorrente de doença especificada em lei. Como se vê, os proventos tiveram por referência dois postos acima daquele que o militar ostentava na atividade.
5.	A Corte de Contas firmou entendimento, por intermédio do Acórdão 2225/2019-TCU-Plenário da relatoria do Ministro Benjamin Zymler e proferido na sessão de 18/9/2019, no sentido de que não há embasamento legal para o cálculo dos proventos de reforma ter por referência dois postos acima daquele ostentado pelo militar na atividade. A Lei 6.880/1980 trata do tema em seus artigos 50, 108 e 110 (grifos acrescidos) :
Art. 50. São direitos dos militares:
 (...) 
II - a percepção de remuneração correspondente ao grau hierárquico superior ou melhoria da mesma quando, ao ser transferido para a inatividade, contar mais de 30 (trinta) anos de serviço; (redação original) 
II - o provento calculado com base no soldo integral do posto ou graduação que possuía quando da transferência para a inatividade remunerada, se contar com mais de trinta anos de serviço; (Redação dada pela Medida Provisória nº 2.215-10, de 31.8.2001) 
III - a remuneração calculada com base no soldo integral do posto ou graduação quando, não contando 30 (trinta) anos de serviço, for transferido para a reserva remunerada, ex officio, por ter atingido a idade-limite de permanência em atividade no posto ou na graduação, ou ter sido abrangido pela quota compulsória; e (Redação original) 
III - o provento calculado com base no soldo integral do posto ou graduação quando, não contando trinta anos de serviço, for transferido para a reserva remunerada, ex officio, por ter atingido a idade-limite de permanência em atividade no posto ou na graduação, ou ter sido abrangido pela quota compulsória; e (Redação dada pela Medida Provisória nº 2.215-10, de 31.8.2001) 
 (...) 
Art. 108. A incapacidade definitiva pode sobrevir em conseqüência de:
I - ferimento recebido em campanha ou na manutenção da ordem pública;
II - enfermidade contraída em campanha ou na manutenção da ordem pública, ou enfermidade cuja causa eficiente decorra de uma dessas situações;
III - acidente em serviço;
IV - doença, moléstia ou enfermidade adquirida em tempo de paz, com relação de causa e efeito a condições inerentes ao serviço;
V - tuberculose ativa, alienação mental, neoplasia maligna, cegueira, lepra, paralisia irreversível e incapacitante, cardiopatia grave, mal de Parkinson, pênfigo, espondiloartrose anquilosante, nefropatia grave e outras moléstias que a lei indicar com base nas conclusões da medicina especializada; e (Redação original) 
V - tuberculose ativa, alienação mental, esclerose múltipla, neoplasia maligna, cegueira, lepra, paralisia irreversível e incapacitante, cardiopatia grave, mal de Parkinson, pênfigo, espondiloartrose anquilosante, nefropatia grave e outras moléstias que a lei indicar com base nas conclusões da medicina especializada; e (Redação dada pela Lei nº 12.670, de 2012) 
VI - acidente ou doença, moléstia ou enfermidade, sem relação de causa e efeito com o serviço.
§ 1º Os casos de que tratam os itens I, II, III e IV serão provados por atestado de origem, inquérito sanitário de origem ou ficha de evacuação, sendo os termos do acidente, baixa ao hospital, papeleta de tratamento nas enfermarias e hospitais, e os registros de baixa utilizados como meios subsidiários para esclarecer a situação.
§ 2º Os militares julgados incapazes por um dos motivos constantes do item V deste artigo somente poderão ser reformados após a homologação, por Junta Superior de Saúde, da inspeção de saúde que concluiu pela incapacidade definitiva, obedecida à regulamentação específica de cada Força Singular.
Art. 110. O militar da ativa julgado incapaz definitivamente por um dos motivos constantes dos itens I e II do artigo 108 será reformado com remuneração calculada com base no soldo correspondente ao grau hierárquico imediato ao que possuir na ativa. (Redação original) 
Art. 110. O militar da ativa ou da reserva remunerada, julgado incapaz definitivamente por um dos motivos constantes dos incisos I e II do art. 108, será reformado com a remuneração calculada com base no soldo correspondente ao grau hierárquico imediato ao que possuir ou que possuía na ativa, respectivamente. (Redação dada pela Lei nº 7.580, de 1986) 
§ 1º Aplica-se o disposto neste artigo aos casos previstos nos itens III, IV e V do artigo 108, quando, verificada a incapacidade definitiva, for o militar considerado inválido, isto é, impossibilitado total e permanentemente para qualquer trabalho.
§ 2º Considera-se, para efeito deste artigo, grau hierárquico imediato:
a) o de Primeiro-Tenente, para Guarda-Marinha, Aspirante-a-Oficial e Suboficial ou Subtenente;
b) o de Segundo-Tenente, para Primeiro-Sargento, Segundo-Sargento e Terceiro-Sargento; e
c) o de Terceiro-Sargento, para Cabo e demais praças constantes do Quadro a que se refere o artigo 16.
§ 3º Aos benefícios previstos neste artigo e seus parágrafos poderão ser acrescidos outros relativos à remuneração, estabelecidos em leis especiais, desde que o militar, ao ser reformado, já satisfaça às condições por elas exigidas.
§ 4º O direito do militar previsto no artigo 50, item II, independerá de qualquer dos benefícios referidos no caput e no § 1° deste artigo, ressalvado o disposto no parágrafo único do artigo 152. (Revogado pela Medida Provisória nº 2.215-10, de 31.8.2001) 
§ 5º Quando a praça fizer jus ao direito previsto no artigo 50, item II, e, conjuntamente, a um dos benefícios a que se refere o parágrafo anterior, aplicar-se-á somente o disposto no § 2º deste artigo. (Revogado pela Medida Provisória nº 2.215-10, de 31.8.2001) 
6.	Da leitura dos dispositivos, observa-se que o benefício de "proventos calculados sobre o posto hierárquico imediato", seja em consequência de transferência para a inatividade contando com mais de 30 anos de serviço, conforme dispõe o art. 50 da Lei 6.880/1980, ou seja pelo motivo de o militar ter sido considerado incapaz definitivamente, conforme art. 110 da mesma lei, somente pode ser calculado com base no soldo correspondente ao grau hierárquico imediato ao que possuir ou que possuía na ativa.
7.	Nesse sentido, pede-se vênia para transcrever trecho do elucidativo voto do Ministro Benjamin Zymler, condutor do Acórdão 13439/2019-TCU-Primeira Câmara (grifos no original) :
8.	Como se vê, o benefício previsto no art. 110 da Lei 6.880/1980, expressamente dirigido ao militar da ativa ou da reserva remunerada, não alcança o militar reformado. Ademais, quer da ativa, quer da reserva, o benefício se traduz no cálculo dos proventos com base no soldo do posto hierárquico imediato àquele que o favorecido apresentava na ativa - ou seja, não há espaço na norma para o cálculo dos proventos ter por referência dois postos acima daquele ostentado pelo militar na atividade.
9.	Sobre o primeiro ponto - os destinatários do adicional -, a jurisprudência do Superior Tribunal de Justiça (STJ) , intérprete último da lei federal, há muito se encontra pacificada, como ilustram os precedentes adiante reproduzidos:
"PROCESSUAL CIVIL. ADMINISTRATIVO. MILITAR REFORMADO POR ATINGIR A IDADE LIMITE NA RESERVA. INVALIDEZ SUPERVENIENTE À INATIVAÇÃO. REFORMA COM REMUNERAÇÃO CORRESPONDENTE AO GRAU HIERÁRQUICO IMEDIATO. IMPOSSIBILIDADE. SÚMULAS 7 E 83 DO STJ.
1. O art. 110 da Lei 6.880/1980 prevê o direito de o militar da ativa ou da reserva remunerada ser reformado com a remuneração calculada com base no soldo correspondente ao grau hierárquico imediato ao que possuir.
2. O Tribunal de origem asseverou: 'o autor foi reformado ex officio em 21/05/2006 (Evento 20 - PROCADM4 - fl. 15) , por ter atingido idade limite de permanência na reserva, nos termos do art. 106, I, d, da Lei n° 6.880/80. Pretende, agora, a melhoria da reforma para que seus proventos passem a ser calculados com base na remuneração do posto superior na inatividade, em razão da superveniência de moléstia que determina a sua invalidez (neoplasia maligna constatada em 04/01/2008) '.
3. É inviável reanalisar a constatação das datas da reforma e da eclosão da moléstia, pois inarredável a revisão do conjunto probatório dos autos para afastar as premissas fáticas estabelecidas pelo acórdão recorrido. Aplica-se, portanto, o óbice da Súmula 7/STJ. 
4. Ao reconhecer que o direito ora pugnado alcança apenas os militares da ativa ou da reserva remunerada, não prevendo a possibilidade da alteração de proventos de militar reformado por atingir a idade limite na reserva, o Tribunal a quo decidiu em consonância com a jurisprudência do STJ, razão pela qual incide a Súmula 83 do STJ. Precedentes: REsp 1.381.724/RS, Relatora Ministra REGINA HELENA COSTA, PRIMEIRA TURMA, DJe 10/5/2017; e AgRg no REsp 1.539.940/RS, Relatora Ministra ASSUSETE MAGALHÃES, SEGUNDA TURMA, DJe 29/3/2016.
5. Recurso Especial não conhecido" (REsp 1784347/RS, Rel. Min. Herman Benjamin, Segunda Turma, julgado em 2/4/2019, DJe de 23/4/2019; ênfase acrescentada) .
"ADMINISTRATIVO. MILITAR. REFORMA. ALTERAÇÃO DE BENEFÍCIO. INCAPACIDADE SUPERVENIENTE. ART. 110, § 1º C/C ART. 108, V, DA LEI 6.880/80. MILITARES DA ATIVA OU RESERVA REMUNERADA. RESTRIÇÃO. MILITAR JÁ REFORMADO. IMPOSSIBILIDADE. 
1. A reforma do militar com a remuneração calculada com base no soldo correspondente ao grau hierárquico imediato ao que possuir ou que possuía na ativa, nos termos do art. 110, § 1º, c/c o art. 108, V, da Lei 6.880/80, restringe-se aos militares da ativa ou reserva remunerada, na exata disposição do caput do art. 110, não sendo possível a concessão de tal benesse àqueles militares já reformados. 
2. Recurso especial não provido" (REsp 1.340.075/CE, Rel. Min. Castro Meira, Segunda Turma, julgado em 9/4/2013, DJe de 15/4/2013; ênfase acrescentada) .
 (...) 
11.		De fato, há distinção tão substancial entre os regimes jurídicos aplicáveis, de per si, aos militares da ativa, da reserva e reformados que não se apresenta razoável pretender igualá-los - pela via da hermenêutica - para efeito de concessão de benefícios. Note-se que, no plano remuneratório, o Supremo Tribunal Federal (STF) tem restringido, inclusive, a eficácia de títulos executivos judiciais quando o titular do direito migra da condição de servidor ativo para a de servidor aposentado. No MS 30.725, por exemplo, o Ministro Gilmar Mendes anotou:
"Nesse sentido, a coisa julgada deveria ser invocada, a princípio, para efeitos de pagamento de vencimentos, o que não significa, necessariamente, que essa proteção jurídica se estenda, desde logo, para o cálculo dos proventos, o qual deve ser analisado caso a caso, sob pena de reconhecer-se a perpetuação de um direito declarado a ponto de alcançar um instituto jurídico diverso: o instituto dos proventos."
12.		Ora, o art. 110 do Estatuto dos Militares tem por evidente propósito compensar os militares da ativa que tenham sua carreira precocemente interrompida por infortúnios associados ao cumprimento do dever. A exceção são as enfermidades referidas no inciso V do art. 108, mas mesmo ali se faz inequívoca a intenção do legislador de favorecer o militar vitimado pela interrupção abrupta da carreira.
13.		Naturalmente, não há que se falar em interrupção da carreira no caso de militares já reformados.
14.		Poder-se-ia até objetar, é verdade, que os militares da reserva, expressamente referidos pela norma, também se encontram, tecnicamente, na situação de inativos. No entanto, insisto, o discrímen entre reserva e reforma é tal que a simples leitura da conceituação dada aos institutos espanca qualquer dúvida a respeito. Eis o que dispõe o art. 3º da Lei 6.880/1980:
"Art. 3° Os membros das Forças Armadas, em razão de sua destinação constitucional, formam uma categoria especial de servidores da Pátria e são denominados militares.
§ 1° Os militares encontram-se em uma das seguintes situações:
a) na ativa:
 (...) 
b) na inatividade:
I - os da reserva remunerada, quando pertençam à reserva das Forças Armadas e percebam remuneração da União, porém sujeitos, ainda, à prestação de serviço na ativa, mediante convocação ou mobilização; e
II - os reformados, quando, tendo passado por uma das situações anteriores estejam dispensados, definitivamente, da prestação de serviço na ativa, mas continuem a perceber remuneração da União."
15.		Nessa mesma linha, saliento que, em sua redação original, o § 1º do art. 110 do Estatuto dirigia-se unicamente aos militares da ativa. Foi a ocorrência de casos reais de incapacidade - envolvendo reservistas convocados - ocasionada por ferimento ou enfermidade contraída em função do efetivo exercício da atividade militar (incisos I e II do art. 108) que motivou o legislador a lhes estender o benefício. Reproduzo a exposição de motivos que fundamentou a alteração:
 (...) 
18.		Relativamente ao segundo ponto mencionado no item 8 deste voto - concessão em cascata do benefício previsto no art. 110 da Lei 6.880/1980 -, a jurisprudência do STJ rejeita a hipótese mesmo que a moléstia incapacitante tenha sido adquirida com o militar ainda na reserva remunerada. Em outras palavras, se já beneficiário da vantagem do art. 50, inciso II, da Lei 6.880/1980 (inatividade com proventos calculados sobre o posto hierárquico imediato) , nem sequer o militar da reserva remunerada acometido de moléstia incapacitante faz jus a nova melhoria de proventos com esteio no art. 110, § 1º, da Lei 6880/1980. Nesse sentido, exemplificativamente, cito como precedente:
"AGRAVO REGIMENTAL NOS EMBARGOS DE DECLARAÇÃO EM RECURSO ESPECIAL. ADMINISTRATIVO. MILITAR DA RESERVA REMUNERADA. SUPERVENIÊNCIA DE INCAPACIDADE TOTAL E DEFINITIVA. REFORMA. CÁLCULO DOS PROVENTOS. SOLDO DO POSTO IMEDIATAMENTE SUPERIOR AO QUE EXERCIA NA ATIVA. 
1. A orientação jurisprudencial desta Corte Superior é no sentido de que o militar da reserva remunerada julgado definitivamente incapaz para qualquer trabalho, como na hipótese de estar acometido de cardiopatia grave, deve ser reformado com proventos correspondentes ao soldo da graduação hierárquica imediata a que possuía na ativa, nos termos do art. 110, § 1º, da Lei nº 6.880/80. 
2. Agravo regimental a que se nega provimento" (AgRg nos EDcl no Recurso Especial 966.142/RJ, Rel. Min. Marco Aurélio Bellizze, Quinta Turma, julgado em 26/2/2013, DJe de 5/3/2013) .
 (...) 
20.		Ressalto, a propósito, que o entendimento aqui externado foi acolhido à unanimidade pelo Plenário desta Corte de Contas por meio do Acórdão 2.225/2019, de 18/9/2019.
8.	Ante o exposto, este representante do Ministério Público de Contas da União opina por considerar ilegal o ato de pensão militar instituída por Rivail Jorge Costa (peça 5) , uma vez que os proventos da reforma tiveram por referência dois postos acima daquele que o militar ostentava na atividade, irregularidade que impacta os proventos da pensão, concedida com proventos calculados com base no posto de Brigadeiro, com fundamento nos artigos 6º e 15 da Lei 3.765/1960 (atualizada pela Medida Provisória 2.215-10/2001) .
9.	Ressalte-se que o ato foi enviado ao TCU em 2019, de modo que pode ser apreciado sem a necessidade de prévia oitiva do interessado, nos termos do Acórdão 587/2011-TCU-Plenário.
10.	Por fim, quanto aos demais atos, acolhemos a proposta apresentada pela Unidade Técnica de legalidade e registro."
	É o Relatório.

não há

Procurador Rodrigo Medeiros de Lima.

PESSOAL. PENSÃO MILITAR. ATRIBUIÇÃO, NA PENSÃO, DE VANTAGEM PREVISTA NO ART. 110 DA LEI 6.880/1980, CONCEDIDA APÓS A REFORMA A UM DOS INSTITUIDORES. ILEGALIDADE DA PENSÃO POR ELE INSTITUÍDA, COM NEGATIVA DE REGISTRO. LEGALIDADE DOS DEMAIS ATOS. DETERMINAÇÕES.

PENSÃO MILITAR (PMIL)

Secretaria de Fiscalização de Integridade de Atos e Pagamentos de Pessoal e de Benefícios Sociais (Sefip).

Cuidam os autos de atos de concessão de pensão militar em favor de Ana de Oliveira Marques, Celia Pereira Fernandes, Cintia Mara Silva de Oliveira, Denise Carvalho da Silva, Fatima Pereira Lopes Salles, Heitor de Lima Florencio, Ione Nunes dos Santos, Katia Pereira Lopes Salles, Magali Pinto Costa, Maria de Lourdes Pereira dos Santos, Osvaldina Roque Bento Fernandes, Pedro Henrique Tavares Bonk Guerra, Renan de Lima Florencio, Sandra Regina Fernandes da Silva, Tereza Cristina Prudencio de Carvalho, emitidos pelo Comando da Aeronáutica.
Consigno, inicialmente, que os atos ingressaram neste Tribunal há menos do que os cinco anos estabelecidos pelo Supremo Tribunal Federal (RE 636.553/RS - Tema 445 de repercussão geral) , e referendados por esta Corte (Acórdão 122/2021-TCU-Plenário, rel. Min. Walton Alencar Rodrigues) , para a concessão de registro tácito.
A Secretaria de Fiscalização de Pessoal - Sefip, em pareceres uniformes, peças 12/13, propôs considerar legais os atos e conceder-lhes o registro.
O Ministério Público junto ao TCU - MPTCU concordou com a proposta da unidade técnica, à exceção do ato de pensão instituída por Rivail Jorge Costa em favor de Magali Pinto Costa, uma vez que derivou de ato de alteração de reforma por meio do qual o instituidor foi agraciado com provento referente a dois postos/graduações acima daquele que ocupava na atividade, sem que exista previsão legal para tanto.
De plano, concordo integralmente com a proposta formulada pela MPTCU, razão pela qual acolho o parecer da lavra do Procurador Rodrigo Medeiros de Lima adotando seus fundamentos como razões de decidir, sem prejuízo de tecer os breves comentários a seguir.
Esta Corte de Contas, a partir da prolação do Acórdão 2225/2019-TCU-Plenário, da relatoria do Min. Benjamin Zymler, passou a entender que não há previsão legal para que um militar, já reformado, seja agraciado com outra reforma que venha a majorar os proventos inicialmente deferidos. Pacificou-se, então, o entendimento de que a melhoria prevista no referido dispositivo não se aplica ao militar que já se encontrava reformado no momento da invalidez.
De fato, ao analisar o caput do art. 110 da Lei 6.880/1980, com a redação dada pela Lei 7.580/1986, percebe-se que a melhoria de remuneração se aplica somente aos militares da ativa ou da reserva remunerada e deve ser calculada sempre com base no soldo correspondente ao grau hierárquico que o militar possuía na ativa.
Tal exegese alinhou o entendimento desta Corte com a jurisprudência do Superior Tribunal de Justiça acerca da matéria, proferida nos autos do Recurso Especial 1.784.347/RS, relatado pelo Ministro Herman Benjamin.
Assim, considerando que o instituidor da pensão militar, Rivail Jorge Costa, indicado acima já se encontrava reformado quando foi acometido da invalidez permanente, a pensão concedida à sua respectiva beneficiária não possui amparo legal ou jurisprudencial, o que enseja o julgamento pela ilegalidade do ato. Os demais atos, entretanto, devem ser julgados legais e registrados.
	Em face do exposto, VOTO por que o Tribunal adote a minuta de Acórdão que submeto à apreciação deste Colegiado.
	TCU, Sala das Sessões Ministro Luciano Brandão Alves de Souza, em 30 de março de 2021.
AROLDO CEDRAZ
Relator